【裁判字號】    98,訴,2205
【裁判日期】    990331
【裁判案由】    返還房屋
【裁判全文】
臺灣高雄地方法院民事判決              98年度訴字第2205號
原      告  甲○○
訴訟代理人  陳慧博律師
被      告  丙○○
上列當事人間請求返還房屋事件，本院於民國99年3 月17日言詞
辯論終結，判決如下：
    主    文
被告應自高雄市鼓山區○○○段二六三號建號房屋即門牌號碼高
雄市鼓山區○○○路一九九○巷十五弄四號七樓之一房屋遷出，
並將上開房屋返還與原告。
訴訟費用新台幣柒仟柒佰壹拾元由被告負擔。
    事實及理由
一、按訴狀送達後，原告不得將原訴變更或追加他訴。但擴張或
    減縮應受判決事項之聲明，不在此限，民事訴訟法第255 條
    第1 項第3 款定有明文。經查：原告提起本件訴訟，原聲明
    ：(一)被告應將坐落於高雄市○○區○○段172 地號土地，及
    坐落其上高雄市○○區○○段263 號建號房屋即門牌號碼高
    雄市鼓山區○○○路1990巷15弄4 號7 樓之1 房屋（下稱系
    爭房屋）騰空遷讓返還與原告。(二)願供擔保，請准宣告假執
    行。嗣減縮為：被告應將系爭房屋遷讓返還與原告（本院卷
    二第15頁），經核與上述規定相符，先予敘明。
二、原告主張：伊母即訴外人楊玉真（下稱楊玉真）生前曾將其
    所有之系爭房屋無償借用予被告，而未定有期限。嗣楊玉真
    於民國97年11月20日死亡，伊已於98年2 月11日辦妥繼承登
    記並取得系爭房屋所有權，屢次要求被告返還系爭房屋，被
    告仍置之不理，爰以起訴狀繕本之送達，終止系爭房屋未定
    期限之使用借貸契約，並依民法第470 條第2 項、第767 條
    等規定，提起本件訴訟等情。並聲明：如前所述。
三、被告則以：伊與楊玉真前為同居之男女朋友，系爭房屋原為
    伊所有，經伊以新台幣（下同）60萬元之低價連同坐落土地
    出售予楊玉真後，楊玉真即將系爭房屋無償借予伊居住，並
    承諾可居住至伊死亡為止。又楊玉真生前曾於96年6 月8 日
    向伊借款300,000 元，用以購買坐落高雄市○○區○○路18
    0 巷17號之房屋，迄今仍未返還借款。此外，楊玉真病危時
    ，原告拒絕伊前往探視並看護楊玉真，致楊玉真生前承諾伊
    得以400,000 元買回系爭房屋及坐落土地乙事，無法兌現等
    語，資為抗辯。並聲明：原告之訴駁回。
四、兩造不爭執事項：
  (一)系爭房屋及坐落土地原登記所有人為楊玉真。
  (二)楊玉真於97年11月20日死亡。
  (三)原告於98年2 月11日辦妥繼承登記，並取得系爭房屋所有權
    。
  (四)被告為楊玉真友人，楊玉真生前曾將系爭房屋無償借與被告
    使用。
五、兩造於審理中協商之爭點為：(一)楊玉真與被告間就系爭房屋
    之使用借貸契約，是否有約定借用期限？(二)原告終止系爭房
    屋之使用借貸契約，是否合法？茲分述如下：
  (一)楊玉真與被告間就系爭房屋之使用借貸契約，是否有約定借
    用期限?
    按所有人對於無權占有或侵奪其物所有權者，得請求返還之
    ，對於妨害其所有權者，得請求除去之，有妨害其所有權之
    虞者，得請求防止之，民法第767 條定有明文。又以無權占
    有為原因，請求返還所有物之訴，被告對原告就其物所有權
    存在之事實無爭執，而僅以非無權占有為抗辯者，原告於被
    告無權占有之事實，無舉證責任，被告應就其取得占有，係
    有正當權源之事實證明之，如不能證明，則應認原告之請求
    為有理由。查，被告所辯：楊玉真曾允諾將系爭房屋借予伊
    居住至伊死亡為止乙節，為原告所否認，揆諸前開說明，自
    應由被告就此負舉證之責。然審諸被告自承：借用系爭房屋
    乙事，僅伊及楊玉真知悉，並無第三者在場聽聞（見本院卷
    一第40頁）等語；及被告所舉證人即楊玉真之胞弟乙○○到
    庭證稱：伊不知道楊玉真是否同意將系爭房屋借予原告居住
    至其死亡為止等詞（見本院卷二第14頁）在卷；暨被告迄未
    舉出其他積極事證，佐證其說等情以觀，自難僅憑被告之單
    方陳述，遽認其前開所辯：楊玉真將系爭房屋借予伊居住至
    死亡為止云云為真。
  (二)原告終止系爭房屋之使用借貸契約，是否合法？
    按借貸未定期限，亦不能依借貸之目的而定其期限者，貸與
    人得隨時請求返還借用物，民法第470 條第2 項定有明文。
    查楊玉真係將系爭房屋無償借予被告使用，且無法證明定有
    至被告死亡為止之期限，已如前述，被告復未能證明其與楊
    玉真間有依借貸目的而定借貸期限之情事存在，是原告固因
    繼承楊玉真財產上一切權利義務，而於繼承系爭房屋時，一
    併繼承系爭房屋之使用借貸契約，然揆諸上開規定，原告自
    得隨時終止使用借貸契約，並請求被告遷讓返還系爭房屋。
    次查，原告業於起訴狀中表明終止兩造間就系爭房屋之使用
    借貸契約，且被告亦自承已於98年11月間收受起訴狀繕本（
    見本院卷二第5 頁）等語，堪認原告已合法終止兩造間就系
    爭房屋之使用借貸契約關係，是被告即無繼續占有使用系爭
    房屋之正當權源。至被告辯稱：楊玉真尚積欠伊300,000 元
    乙節，縱然屬實，亦僅屬被告是否得另對原告起訴請求給付
    之問題，核非其得繼續占有使用系爭房屋之正當權源，附此
    敘明。
六、綜上所述，原告依民法第470 條第2 項、第767 條之法律關
    係，請求被告遷讓返還系爭房屋，為有理由，應予准許。
七、本件事證已臻明確，兩造其餘攻擊防禦方法及舉證，核與判
    決結果不生影響，爰不一一論斷，附此敘明。
八、據上論結，本件原告之訴為有理由，依民事訴訟法第78條、
    第87條第1 項，判決如主文。
中    華    民    國    99    年    3     月    31    日
                  民事第五庭  法  官  李育信
以上正本係照原本作成。
如不服本判決，應於送達後20日內，向本院提出上訴狀並表明上
訴理由，如於本判決送達前提起上訴者，應於判決送達後10日內
補提上訴理由書（須附繕本）。
中    華    民    國    99    年    3     月    31    日
                              書記官  林玉珊

司法院資訊處製作；財團法人民間司法改革基金會備份。
